臺灣桃園地方法院刑事判決　　　　　　 96年度簡上字第419號
上　訴　人
即　被　告　甲○○
　　　　　　　　　　10樓
　　　　　　丙○○
　　　　　　　　　　11弄3號.
上列上訴人即被告等因毀損案件，不服本院刑事庭96年度壢簡字
第1146號，民國96年6 月29日第一審刑事簡易判決（聲請簡易判
決處刑案號：96年度調偵字第42號），提起上訴，本院合議庭為
第二審判決如下：
    主  文
原判決撤銷。
甲○○、丙○○共同損壞他人自用小客車之車窗玻璃，足以生損
害於他人，各處拘役伍拾日，如易科罰金，均以銀元佰元即新
臺幣玖佰元折算壹日，各減為拘役貳拾伍日，如易科罰金，均以
銀元佰元即新臺幣玖佰元折算壹日。均緩刑貳年。
    事  實
一、甲○○、丙○○原任職於鎰隆機械企業社（設桃園縣蘆竹鄉
    ○○村○○街○ 段1229號），因甲○○認其為公受傷，鎰隆
    機械企業社未給予適當補償，復積欠甲○○、丙○○工資，
    而其等2 人均曾向鎰隆機械企業社負責人乙○○催討未果，
    心中甚為不滿，即相約於民國95年5 月29日再至鎰隆機械企
    業社找乙○○理論。嗣於95年5 月29日，真實姓名、年籍均
    不詳，綽號「潘仔」之成年男子與其友人共4 人（除「潘仔
    」外之3 人，真實姓名、年籍亦不詳，均為成年男子）因故
    至甲○○家中，甲○○乃邀「潘仔」一同前往鎰隆機械企業
    社，以壯聲勢，而於同日下午2 時45分許，甲○○、「潘仔
    」及其友人3 人、丙○○共6 人抵達鎰隆機械企業社後，甲○○、丙○○先向乙○○催討工資及補償，雙方一言不合，
    甲○○、丙○○、「潘仔」及其友人3 人，竟基於毀損之犯
    意聯絡，由「潘仔」之友人3 人分持在鎰隆機械企業社地上
    拾起之鐵條、鐵棍（未扣案），敲破停放在上址乙○○所有
    之車牌號碼3409-NT 號自用小客車前後及兩側玻璃，足以生
    損害於乙○○。
二、案經乙○○訴由桃園縣政府警察局大園分局報請臺灣桃園地
    方法院檢察署檢察官偵查後聲請以簡易判決處刑。
    理  由
一、訊據被告甲○○、丙○○固坦承其等與「潘仔」及其友人3
    人，於上開時、地，一同前往上址鎰隆機械企業社找負責人
    乙○○催討積欠之工資及補償，且「潘仔」之友人3 人並分
    持鐵條、鐵棍砸破告訴人乙○○所有前開車輛之前後及兩側
    玻璃之事實，惟矢口否認與「潘仔」及其友人就前揭毀損犯
    行有犯意之聯絡，辯稱：其等根本不知道「潘仔」之朋友會
    砸告訴人車輛之玻璃云云。經查，前開事實業據證人即告訴
    人乙○○於警詢時證述甚詳在卷，復有遭毀損車輛之照片4
    張在卷可憑。至被告甲○○、丙○○雖均否認與出手砸毀車
    輛玻璃之人有毀損之犯意聯絡一情，惟依被告2 人於本院審
    理時所供，案發當日係由被告甲○○邀同「潘仔」及其朋友
    3 人一同前往鎰隆機械企業社，而被告丙○○於與被告甲○○約定之時間至鎰隆機械企業社時，見被告甲○○偕同「潘
    仔」及其友人共4 人前來，並未詢問被告甲○○何以另攜未
    曾謀面之數名男子同往之原因，再佐以被告2 人坦承前均曾
    向告訴人乙○○催索，但未獲置理，顯見被告2 人有以「潘
    仔」等4 人在場壯其等催討工資及補償聲勢之意圖甚明；而
    「潘仔」等4 人與告訴人乙○○素無糾紛，與本案發生原因
    無涉，則倘非被告2 人因再次向告訴人乙○○催討工資及補
    償未果，授意同行之人出手砸毀現場財物洩憤，衡情「潘仔
    」之3 名友人，實無貿然動手之理，是認被告2 人所辯，委
    無足取。本件事證明確，被告2 人上揭犯行均堪認定，應均
    依法論科。
二、按被告甲○○、丙○○行為後，刑法部分條文業經修正公布
    ，並於95年7 月1 日施行。修正後刑法第2 條第1 項之規定
    ，係規範行為後法律變更所生新舊法律比較適用之準據法，
    於修正後刑法施行後，應適用修正後刑法第2 條第1 項規定
    之從舊從輕之原則為比較，比較時，應就罪刑有關之共犯、
    未遂犯、連續犯、牽連犯、結合犯，以及累犯加重，自首減
    輕暨其他法定加減原因（如身分加減）與加減例等一切情形
    ，綜其全部之結果而為比較後，整個之適用，不能割裂而分
    別適用有利益之條文（最高法院95年5 月23日刑事庭第8 次
    會議決議意旨參照）。茲就本案涉及法律變更之部分，比較
    如下：
（一）關於刑法第354 條毀損罪法定罰金刑之最低度部分，由修
      正前刑法第33條第5 款規定為銀元1 元以上，依罰金罰鍰
      提高標準條例第1 條前段提高為10倍，提高後再折算新臺
      幣為30元以上，修正後刑法第33條第5 款則修正為新臺幣
      1,000 元以上，以百元計算；比較修正前後刑法，關於罰
      金刑最低度部分，以修正前刑法較有利於被告等，則關於
      毀損罪法定罰金刑之最低度部分，依修正後刑法第2 條第
      1 項前段之規定，適用修正前刑法。
（二）關於刑法第41條第1 項前段易科罰金之折算標準部分，被
      告等行為時之易科罰金折算標準，修正前罰金罰鍰提高標
      準條例第2 條（現已刪除）規定，就其原定數額銀元1 元
      以上3 元以下提高為100 倍折算1 日，則被告行為時之易
      科罰金折算標準，應以銀元100 元以上300 元以下折算1
      日，折算為新臺幣即以新臺幣300 元以上900 元以下折算
      1 日，修正後之刑法第41條第1 項前段則規定：「犯最重
      本刑為5 年以下有期徒刑以下之刑之罪，而受6 個月以下
      有期徒刑或拘役之宣告者，得以新臺幣1,000 元、2,000
      元或3,000 元折算1 日，易科罰金。」，比較修正前後之
      易科罰金折算標準，以修正施行前之規定，較有利於被告
      等，依修正後刑法第2 條第1 項前段之規定，應適用行為
      時即修正前刑法第41條第1 項前段、修正前罰金罰鍰提高
      標準條例第2 條之規定較有利於被告等。
（三）至於(1)毀損罪法定罰金刑之貨幣單位及數額，依修正後刑
      法施行法第1 條之1 第1 項、第2 項前段規定，修正貨幣
      單位為新臺幣，數額則提高為30倍，與修正前之貨幣單位
      以銀元計算，並依罰金罰鍰提高標準條例第1 條前段之規
      定，就其原定數額提高10倍後，再將銀元換算為新臺幣之
      比較結果，修正前後本罪法定罰金刑之最高度輕重相同；
      (2)刑法第28條共同正犯之規定，雖亦有所修正，惟不論適
      用修正前後之規定，本件被告2 人均成立共同正犯；故前
      開修正部分，對被告等並無有利、不利之情形，即無比較
      適用之問題，尚非刑法第2 條第1 項所指之法律變更，均
      應依一般法律適用原則，適用裁判時法（最高法院95年11
      月7 日刑事庭會議決議參照），附此敘明。
三、核被告甲○○、丙○○所為，均係犯刑法第354 條之毀損罪
    。被告2 人與「潘仔」、「潘仔」友人3 人就上開犯行，有
    犯意聯絡、行為分擔，皆為共同正犯。原審認被告2 人犯行
    事證明確，各處拘役50日，如易科罰金，均以銀元300 元折
    算1 日，固非無見，惟本件共犯之人數，依前所述，除被告
    2 人外，應尚有4 人，原審誤認為3 人，且被告2 人所犯上
    開毀損罪，為96年4 月24日以前所犯，悉合於中華民國96年
    罪犯減刑條例所規定之減刑條件，原審未及適用該減刑條例
    第2 條第1 項第3 款之規定予以減刑，亦有未洽。本件上訴
    人以其等業與告訴人達成和解為由提起上訴，雖無理由，惟
    原判決既有前揭可議之處，自應由本院將原判決撤銷，另為
    適法之判決。爰審酌被告2 人雖與告訴人間有積欠工資之糾
    紛，縱屢經催討未獲解決，亦應循正當之途逕主張權利，竟
    夥同「潘仔」等人砸毀告訴人所有車輛之前後及兩側玻璃，
    所為非是，惟念及被告2 人前均無前科紀錄，有臺灣高等法
    院被告前案紀錄表在卷可按，素行尚稱良好，兼衡被告等已
    與告訴人達成民事和解，有和解書影本1 份為憑，及其等之
    犯罪動機、手段、所生損害、犯後仍否認犯行之態度等一切
    情狀，各量處如主文所示之刑，並均依修正前刑法第41條第
    1 項前段、修正前罰金罰鍰提高標準條例第2 條之規定，諭
    知易科罰金之折算標準，併依前述中華民國96年罪犯減刑條
    例第2 條第1 項第3 款之規定，各予以減刑2 分之1 ，及均
    依修正前刑法第41條第1 項前段、修正前罰金罰鍰提高標準
    條例第2 條之規定，諭知易科罰金之折算標準。末查，被告
    2 人前皆未曾受有期徒刑以上刑之宣告，有上開被告前案紀
    錄表附卷足憑，其等因一時失慮，偶罹刑典，事後並已與告
    訴人和解，賠償告訴人之損失，堪認經此次科刑教訓後，應
    知所警愓信無再犯之虞，本院因認所宣告之刑以暫不執行為
    適當，均依修正後刑法第74條第1 項第1 款之規定，各予以
    宣告緩刑2 年，用啟自新（按刑法第74條有關緩刑宣告之規
    定，在被告2 人行為後雖亦有修正，然因緩刑之條件並非針
    對行為而設，而係著重「裁判時」是否合於緩刑之要件，自
    應直接適用修正後刑法之規定，而無需與其他與罪刑有關之
    修正條文綜合比較，併此說明）。
四、至前述供共犯即「潘仔」友人3 人持以毀損上開自用小客車
    車窗玻璃所用之鐵條、鐵棍，雖係供犯本件毀損罪所用之物
    ，惟尚乏積極證據足以證明為被告等或共犯所有，亦未扣案
    ，本院爰不併予宣告沒收，附此敘明。
據上論斷，應依刑事訴訟法第455 條之1 第1 項、第3 項、第36
9 條第1 項前段、第364 條、第299 條第1 項前段，修正後刑法
第2 條第1 項前段、第28條、第74條第1 項第1 款，刑法第354
條，修正前刑法第41條第1 項前段，刑法施行法第1 條之1 第1
項、第2 項前段，修正前罰金罰鍰提高標準條例第2 條，中華民
國96年罪犯減刑條例第2 條第1 項第3 款、第7 條、第9 條，判
決如主文。
本案經檢察官蔡正雄到庭執行職務。
中　　華　　民　　國　　96　　年　　10　　月　　17　　日
                  刑事第十二庭  審判長法  官  王美玲
                                      法  官  羅國鴻
                                      法  官  許雅婷
以上正本證明與原本無異。
不得上訴。
                                      書記官  吳玉蘭
中　　華　　民　　國　　96　　年　　10　　月　　17　　日
附錄論罪科刑條文：
中華民國刑法第354條
毀棄、損壞前二條以外之他人之物或致令不堪用，足以生損害於
公眾或他人者，處2 年以下有期徒刑、拘役或5 百元以下罰金。
